臺灣臺中地方法院簡易民事判決
110年度中簡字第2463號
原      告  陳金銓  
訴訟代理人  劉喜律師  
被      告  國朕營造股份有限公司

兼法定代理  
人          林駿程  

上列當事人間遷讓房屋等事件，本院於民國110年10月28日言詞
辯論終結，判決如下：
    主    文
被告林駿程應將門牌號碼台中市○區○○○路○段000巷00號之房屋全
部遷讓騰空回復原狀返還予原告。
被告林駿程應給付原告新台幣119,400元及自民國110年4月27日
起至清償日止，按年息百分之5計算之利息。
被告國朕營造股份有限公司應給付原告新台幣119,400元及自民
國110年4月27日起至清償日止，按年息百分之5計算之利息。
被告林駿程應自民國110年3月1日起至遷讓騰空回復原狀返還第
一項房屋止，按月給付原告19,900元。
本判決主文第二項、第三項所命之給付，如任一被告為全部或一
部給付，他被告於其給付範圍內，免除給付責任。
訴訟費用由被告林駿程、國朕營造股份有限公司負擔。
本判決得假執行。 
    事實及理由
壹、程序方面：
    被告林駿程、國朕營造股份有限公司（下稱被告2人）經合
    法通知，未於言詞辯論期日到場，核無民事訴訟法第386條
    所列各款情形，爰依原告之聲請，由其一造辯論而為判決。
貳、實體方面：
一、原告主張：
    原告將其所有門牌台中市○區○○○路○段000巷00號之房屋壹棟
    一至三樓（下稱系爭房屋），出租予被告林駿程，每月租金
    為新台幣(下同)19,900元，租期自民國109年9月1日起至110
    年2月28日止共計六個月，並簽立房屋租賃契約（下稱系爭
    租約），且經公證在案。其中109年9月、10月、11月之租金
    ，被告林駿程交付原告以其為負責人之國朕營造股份有限公
    司所簽發之支票號碼AG0000000號、票面金額為59,700元支
    票一紙；而109年12月、110年1月、110年2月之租金，被告
    林駿程則另交付原告以其為負責人之國联營造股份有限公司
    所簽發，支票號碼分別為AG0000000、AG0000000、AG000000
    0號，票面金額各為19,900元之支票。詎料，嗣被告林駿程
    所交付之上開4張支票均經退票，6個月之租金共計119,400
    元均未獲清償。系爭租約又於110年2月28日即屆期，原告雖
    曾以簡訊催告被告林駿程及其妻應給付租金及遷讓房屋等，
    惟被告林駿程迄今未給付租金及遷讓返還系爭房屋。另被告
    國朕營造股份有限公司為前開支票發票人，依票據法第126
    條規定發票人應照支票文義擔保支票之支付，故依票款法律
    關係，請求被告國朕營造股份有限公司應給付票款119,400
    元，就被告林駿程、被告國联營造股份有限公司應給付119,
    400元部分，係不真正連帶給付義務，故其中一被告給付，
    他被告於其給付範圍內免除給付義務。本件租約已屆期，被
    告林駿程仍占有租赁物，已造成原告受有相當於租金之損失
    ，被告林駿程卻獲有相當於租金之利益，故依系爭租約第3
    條所約定之每月租金19,900元，請求被告林駿程自110年3月
    1日起至遷讓交還系爭房屋之日止，按月給付原告19,900元
    之損害金。爰依系爭租賃契約及民法第455條、第767條、第
    179條之規定提起本訴等語。並聲明：㈠被告林駿程應將系爭
    房屋搬遷騰空回復原狀返還予原告。㈡被告林駿程應給付原
    告119,400元，及自起訴狀繕本送達翌日起至清償日止，按
    年息百分之5計算之利息。㈢被告國朕營造股份有限公司應給
    付原告119,400元，及自起訴狀繕本送達翌日起至清償日止
    ，按年息百分之5計算之利息。㈣被告林駿程應自110年3月1
    日起至遷讓交還系爭房屋之日止，按月給付原告19,900元。
    ㈤第二項之被告林駿程、第三項之國朕營造股份有限公司，
    如有其中被告對各該項之金額為給付，則他被告在其已給付
    範圍內免除給付義務。 ㈥訴訟費用由被告2人負擔。㈦第一項
    、第二項、第三項、第四項聲明，原告願供擔保請准宣告假
    執行。
二、被告2人未於言詞辯論期日到場，亦未提出書狀為任何聲明
    或陳述。
三、得心證之理由：
  ㈠原告主張之上述事實，業據其提出與所述相符之系爭房屋公
    證書、房屋租賃契約、簡訊對話內容、支票及退票理由單4
    紙、房屋稅繳款書等件影本附卷可稽（見本院卷第21-39頁
    ），核屬相符；又被告2人已於相當時期受合法之通知，而
    於言詞辯論期日不到場，亦未提出任何準備書狀爭執或陳述
    ，本院依上開證據調查之結果，認原告主張之事實應為真正
    。
　㈡兩造間簽立系爭租約後，被告林駿程自109年9月1日起至110
    年2月28日止均未給付租金，已如前述，故原告依據系爭租
    約之法律關係，請求被告林駿程給付原告119,400元，及自
    起訴狀繕本送達之翌日即110年4月27日（見本院卷第43、45
    頁）起，至清償日止，給付原告法定遲延利息年息百分之5
    ，乃屬有理由。
  ㈢按租賃定有期限者，其租賃關係，於期限屆滿時消滅；承租
    人於租賃關係終止後，應返還租賃物；次按所有人對於無權
    占有或侵奪其所有物者，得請求返還之，民法第767條第1項
    前段定有明文。再按無法律上之原因而受利益，致他人受損
    害者，應返還其利益；雖有法律上之原因，而其後已不存在
    者，亦同，民法第450條第1項、第455條前段、第767條第1
    項前段、第179條分別定有明文。無權占有他人房屋，可能
    獲得相當於租金之利益，為社會通常之觀念（最高法院61年
    臺上字第1695號判例意旨參照）。經查，系爭租約於110年2
    月28日租期屆滿，並無法定延長事由，被告林駿程自系爭租
    約租期屆滿後，自有返還系爭房屋之義務，且無合法使用系
    爭房屋之權源，其後被告林駿程繼續使用系爭房屋即屬無權
    占有，被告林駿程受有利益致原告受有損害，應堪認定。被
    告林駿程自系爭租約屆滿後，繼續占有使用系爭房屋，所獲
    得之相當於租金之不當得利，應返還原告。原告請求被告林
    駿程自110年3月1日起至遷讓返還系爭房屋之日止，應按月
    給付相當於每月租金19,900元之不當得利，核屬有理。
　㈣復按數人負同一債務，明示對於債權人各負全部給付之責任
    者，為連帶債務。無前項之明示時，連帶債務之成立，以法
    律有規定者為限，民法第272條定有明文。故若非基於當事
    人明示之意思表示又無法律規定，而數債務人具有同一目的
    ，因相關之法律關係偶然競合，本於各別之發生原因，對債
    權人各負全部給付之義務，因債務人中一人為給付，他債務
    人即同免其責任之債務者，則為不真正連帶債務。查本件被
    告林駿程為系爭租約之承租人，本有給付租金之義務，其當
    時交付原告被告國朕營造股份有限公司簽發之上揭4張支票
    ，作為系爭房屋租金之給付，該被告國朕營造股份有限公司
    所簽發之4張支票卻未兌現，導致原告未獲得租金、提起本
    件訴訟，可見該4張支票背後之原因事實係被告林駿程所未
    給付之租金，即被告2人對原告所負債務具有同一目的，雖
    分別依租賃契約及票據關係應各負全部清償責任，但如其中
    一被告為給付時，原告所受之租金損害在已給付之範圍內即
    獲得填補，被告2人對原告所負之債務，為不真正連帶債務
    甚明。
  ㈤末按給付無確定期限者，債務人於債權人得請求給付時，經
    其催告而未為給付，自受催告時起，負遲延責任；其經債權
    人起訴而送達訴狀，或依督促程序送達支付命令，或為其他
    相類之行為者，與催告有同一之效力；又遲延之債務，以支
    付金錢為標的者，債權人得請求依法定利率計算之遲延利息
    ；但約定利率較高者，仍從其約定利率；應付利息之債務，
    其利率未經約定，亦無法律可據者，週年利率為百分之5，
    民法第229條第2項、第233條第1項及第203條分別定有明文
    。查原告對被告林駿程之上開租金債權及對被告國朕營造股
    份有限公司之票據上權利，雖原有給付之期限，且票據法上
    對於票據請求之利息另有規定，然原告一概請求被告2人自
    起訴狀繕本送達之翌日即110年4月27日起（見本院卷第43-4
    5頁）至清償日止，按法定年息百分之5計算之利息，並未逾
    越得請求之範圍，核無不合，應予准許。
四、綜上所述，原告依據租賃契約、物上請求權、不當得利之法
    律關係，請求㈠被告林駿程騰空遷讓返還系爭房屋；㈡請求被
    告2人各給付原告119,400元，及均自110年4月27日起至清償
    日止，按年息百分之5計算之利息，前開所命之給付，如任
    一被告為全部或一部給付，他被告於其給付的範圍內，免除
    給付責任；㈢被告林駿程應自110年3月1日起，至遷讓交還系
    爭房屋之日止，按月給付原告19,900元，均為有理由，應予
    准許。
五、本判決係依民事訴訟法第427條第2項第1款規定適用簡易訴
    訟程序所為被告2人敗訴之判決，依同法第389條第1項第3款
    規定，應依職權宣告假執行。原告雖陳明請准宣告假執行，
    不過係促使本院發動職權為假執行之宣告，本院就原告此部
    分聲請無庸為准駁之諭知。
六、訴訟費用負擔之依據：民事訴訟法第78條。
中　　華　　民　　國　　110 　年　　11　　月　　9　　日
                    臺灣臺中地方法院臺中簡易庭
                            法  官  林秉暉
以上為正本係照原本作成。
如不服本判決，應於送達後20日內，向本院提出上訴狀並表明上
訴理由，如於本判決宣示後送達前提起上訴者，應於判決送達後
20日內補提上訴理由書（須附繕本）。如委任律師提起上訴者，
應一併繳納上訴審裁判費。
中　　華　　民　　國　　110 　年　　11　　月　　9　　日
                            書記官  王志伃